臺灣臺南地方法院柳營簡易庭民事判決
111年度營簡字第386號
原      告  富邦產物保險股份有限公司

法定代理人  賴榮崇
訴訟代理人  魏至平
被      告  陳威達


上列當事人間請求侵權行為損害賠償（交通）事件，本院於民國
111年10月27日言詞辯論終結，判決如下：
    主  文
一、被告應給付原告新臺幣139,974元，及自民國111年6月11日
    起至清償日止，按週年利率百分之5計算之利息。
二、原告其餘之訴駁回。
三、訴訟費用由被告負擔2分之1，餘由原告負擔。
四、本判決第一項得假執行。但被告如以新臺幣139,974元為原
    告預供擔保，得免為假執行。
    事實及理由
一、被告經合法通知，無正當理由未於言詞辯論期日到場，核無
    民事訴訟法第386條所列各款情事，爰依原告之聲請，准由
    其一造辯論而為判決。
二、原告起訴主張：原告承保訴外人莊建中所有、車牌號碼000-
    0000號自用小客車（下稱系爭保車）車體損失險，保險期間
    為民國110年4月27日至111年4月27日。被告於110年5月31日
    中午12時47分許，駕駛車牌號碼000-0000號自用小客車，行
    經臺南市新營區新北里民生路與新北八街交岔路口，因右轉
    彎未注意車前狀況及超車未保持安全距離，碰撞訴外人莊建
    中駕駛、在路邊欲起駛之系爭保車，致系爭保車受損。系爭
    保車經維修，維修費用共計新臺幣（下同）297,379元（包
    括工資46,357元、零件費251,022元），原告依保險契約賠
    付完畢(直接給付予凱銳汽車股份有限公司)，依保險法第53
    條第1項規定已取得代位求償權，故依保險法第53條第1項，
    民法第184條第1項前段及第196條規定，請求被告賠償上述
    金額等語。並聲明：被告應給付原告297,379元，及自起訴
    狀繕本送達翌日起至清償日止，按週年利率百分之5計算之
    利息。
三、被告未於言詞辯論期日到場，亦未提出書狀作何聲明或陳述
    。
四、本院之認定：
　㈠本件原告主張之事實，業據其提出系爭保車行車執照影本、
    汽車險理賠申請書、汽車險重大賠案工料理算明細表、凱銳
    汽車股份有限公司保險估價單、道寬汽車商行零件認購單(
    僅校正、烤漆，未更換零件)、系爭保車事故後照片、電子
    發票證明聯影本(道寬汽車商行、凱銳汽車股份有限公司)、
    系爭保車汽車保險單為證，並經本院依職權調取臺南市政府
    警察局新營分局道路交通事故現場圖、道路交通事故調查報
    告表(一)(二)、道路交通事故談話紀錄表、道路交通事故現
    場照片核閱屬實，復經本院勘驗系爭保車於事故發生時之行
    車紀錄器影像檔案，有本院111年10月6日勘驗筆錄、行車紀
    錄器影像截圖、行車紀錄器影像檔案光碟附卷可憑；且被告
    經合法通知，未於言詞辯論期日到場，亦未提出書狀為任何
    聲明或陳述，故本院綜合上述證據調查之結果，堪認原告主
    張之事實為可採。
　㈡按因故意或過失，不法侵害他人之權利者，負損害賠償責任
    ；汽車、機車或其他非依軌道行駛之動力車輛，在使用中加
    損害於他人者，駕駛人應賠償因此所生之損害，民法第184
    條第1項前段、第191條之2前段分別定有明文。次按汽車行
    駛時，駕駛人應注意車前狀況及兩車並行之間隔，並隨時採
    取必要之安全措施；汽車超車時，應依下列規定：三、欲超
    越同一車道之前車時，須先按鳴喇叭二單響或變換燈光一次
    ，不得連續密集按鳴喇叭或變換燈光迫使前車允讓；五、前
    行車減速靠邊或以手勢或亮右方向燈表示允讓後，後行車始
    得超越。超越時應顯示左方向燈並於前車左側保持半公尺以
    上之間隔超過，行至安全距離後，再顯示右方向燈駛入原行
    路線，道路交通安全規則第94條第3項前段、第101條第1項
    第3款、第5款亦分別有所明定。查被告駕駛汽車行經本件路
    口，當時天候陰、日間自然光線、柏油路面乾燥、無缺陷、
    無障礙物且視距良好，客觀上並無不能注意之情事，其於超
    越同向前方之系爭保車時，未注意兩車並行之間隔，亦未於
    超車前按鳴喇叭並待系爭保車允讓後始超車，未遵守上列交
    通安全規則，不慎與系爭保車發生碰撞而肇事，其行為具有
    過失，並與系爭保車毀損間具有相當因果關係至明，自應依
    上列侵權行為規定，就系爭保車之毀損負賠償責任(至於系
    爭保車駕駛與有過失部分，詳後述)。
　㈢次按被保險人因保險人應負保險責任之損失發生，而對於第
    三人有損失賠償請求權者，保險人得於給付賠償金額後，代
    位行使被保險人對於第三人之請求權。但其所請求之數額，
    以不逾賠償金額為限，保險法第53條第1項定有明文。查原
    告承保系爭保車車體損失險，保險期間自110年4月27日至11
    1年4月27日止，有原告提出之系爭保車汽車保險單在卷可參
    ，則原告基於保險契約，依上述規定於理賠系爭保車維修費
    後，代位主張被告負侵權行為損害賠償責任，於法有據，即
    應准許。
　㈣再按不法毀損他人之物者，被害人得請求賠償其物因毀損所
    減少之價額；負損害賠償責任者，除法律另有規定或契約另
    有訂定外，應回復他方損害發生前之原狀，前項情形，債權
    人得請求支付回復原狀所必要之費用，以代回復原狀，民法
    第196條、第213條第1項、第3項分別定有明文。又依民法第
    196條請求賠償物被毀損所減少之價額，得以修復費用為估
    定之標準，但以必要者為限，例如：修理材料以新品換舊品
    ，應予折舊(最高法院77年第9次民事庭會議決議可資參照)
    。查系爭保車維修費用共計297,379元（包括工資46,357元
    、零件251,022元），有凱銳汽車股份有限公司保險估價單
    、道寬汽車商行零件認購單(道寬汽車商行部分，僅校正、
    烤漆，未更換零件)在卷可查，其中零件費用既以新零件更
    換被毀損之舊零件，自應將折舊予以扣除，始為合理。又系
    爭保車出廠年月為110年1月，此有系爭保車行車執照附卷可
    佐，距本件交通事故發生日(110年5月31日)已使用約5個月(
    首月及末月無論是否滿1月，均各算為1月)，依上述說明，
    自應將零件折舊部分予以扣除。則依附表所示之平均法計算
    折舊後，零件費可請求之金額為233,590元，再加計無庸折
    舊之工資46,357元後，系爭保車修復之必要費用合計為279,
    947元【計算式：233,590元+46,357元=279,947元】。
　㈤遞按損害之發生或擴大，被害人與有過失者，法院得減輕賠
    償金額，或免除之，民法第217條第1項定有明文，此項規定
    之目的，在謀求加害人與被害人間之公平，故在裁判上法院
    得以職權減輕或免除之。又按行車前應注意之事項，依下列
    規定：七、起駛前應顯示方向燈，注意前後左右有無障礙或
    車輛行人，並應讓行進中之車輛行人優先通行；汽車駕駛人
    ，應依下列規定使用方向燈：二、左（右）轉彎時，應先顯
    示車輛前後之左（右）邊方向燈光；變換車道時，應先顯示
    欲變換車道方向之燈光，並應顯示至完成轉彎或變換車道之
    行為，道路交通安全規則第89條第1項第7款、第109條第2項
    第2款亦有分別明定。查被告本件駕駛行為具有過失，已如
    前述；另原告承保之系爭保車駕駛人於本件事故發生前，為
    拍照而臨時停車於該路口，並於起步前始使用左側方向燈，
    有系爭保車駕駛人莊建中之道路交通事故談話紀錄表附卷可
    憑，足徵系爭保車之駕駛人亦具有於起駛前未預先顯示左邊
    方向燈及未注意前後左右有無車輛之過失；又原告亦不爭執
    系爭保車駕駛人具有過失且肇事責任比例為百分之50。本院
    審酌上情，並參酌兩車行車方向、車速等情，認兩車駕駛人
    均同為肇事原因，各應負擔百分之50之過失責任，故依上述
    過失相抵法則，減輕被告賠償責任百分之50後，原告可代位
    請求之賠償金額為139,974元【計算式：279,947元×50%≒139
    ,974元，元以下4捨5入】，逾此範圍之主張，即屬無據。
　㈥復按給付無確定期限者，債務人於債權人得請求給付時，經
    其催告而未為給付，自受催告時起，負遲延責任。其經債權
    人起訴而送達訴狀，或依督促程序送達支付命令，或為其他
    相類之行為者，與催告有同一之效力；遲延之債務，以支付
    金錢為標的者，債權人得請求依法定利率計算之遲延利息；
    應付利息之債務，其利率未經約定，亦無法律可據者，週年
    利率為百分之5，民法第229條第2項、第233條第1項前段及
    第203條分別定有明文。本件原告得請求被告賠償之金額，
    屬給付未有確定期限之金錢債權，故其依上列規定併予請求
    被告給付自起訴狀繕本送達翌日即111年6月11日(見本院柳
    營簡易庭111年6月10日送達證書)起至清償日止，按週年利
    率百分之5計算之利息，亦屬有憑，應予准許。
五、綜上所述，原告依保險法第53條第1項，民法第184條第1項
    前段及第191條之2前段規定，請求被告給付139,974元，及
    自起訴狀繕本送達翌日即111年6月11日起至清償日止，按週
    年利率百分之5計算之利息，為有理由，應予准許；逾此範
    圍之請求，為無理由，應予駁回。
六、末按各當事人一部勝訴、一部敗訴者，其訴訟費用，由法院
    酌量情形，命兩造以比例分擔；法院為終局判決時，應依職
    權為訴訟費用之裁判，民事訴訟法第79條、第87條第1項分
    別定有明文。本院審酌兩造之勝敗比例等因素，酌定本件訴
    訟費用由兩造分別負擔，並諭知分別負擔之比例如主文第3
    項所示。
七、本件原告勝訴部分，為依民事訴訟法第427條第1項規定適用
    簡易訴訟程序為被告部分敗訴之判決，應適用民事訴訟法第
    389條第1項第3款規定，依職權宣告假執行。並依同法第392
    條第2項規定，依職權酌定被告如以主文第4項後段所示金額
    為原告預供擔保後，得免為假執行。
八、訴訟費用負擔之依據：民事訴訟法第79條。
中　　華　　民　　國　　111 　年　　11　　月　　11　　日
　　　　　　　　　柳營簡易庭  法　官  陳郁婷
以上正本證明與原本無異。
如不服本判決，應於判決送達後20日內，向本院提出上訴狀並表
明上訴理由，如於本判決宣示後送達前提起上訴者，應於判決送
達後20日內補提上訴理由書（須附繕本）。
如委任律師提起上訴者，應一併繳納上訴審裁判費。
中　　華　　民　　國　　111 　年　　11　　月　　15　　日
                              書記官  謝靜茹
【附表:折舊計算(單位為新臺幣)】
依行政院所頒固定資產耐用年數表及固定資產折舊率表，非運輸
業用客車、貨車之耐用年數為5年，依平均法計算其折舊結果，
每年折舊率為5分之1，系爭保車自出廠日110年1月，迄本件事故
發生時即110年5月31日，已使用5月(首月及末月無論是否滿1月
，均各算為1月)，則零件扣除折舊後之修復費用估定為233,590
元。
【計算方式：
1.殘價＝取得成本÷( 耐用年數＋1)即251,022÷(5+1)≒41,837（小
  數點以下四捨五入）。
2.折舊額 ＝(取得成本－殘價)×1/（耐用年數）×（使用年數）即(
  251,022－41,837) ×1/5×（0+5/12）≒17,432（小數點以下四捨
  五入）。
3.扣除折舊後價值＝（新品取得成本－折舊額）即251,022－17,432
  ＝233,590】。